【裁判字號】    99,上更(二),100
【裁判日期】    990512
【裁判案由】    強盜
【裁判全文】
臺灣高等法院刑事判決             99年度上更(二)字第100號
上  訴  人  臺灣新竹地方法院檢察署檢察官
上  訴  人  乙○○
即  被  告
選任辯護人  法律扶助律師邢越律師
上列上訴人因被告強盜案件，不服臺灣新竹地方法院95年度訴字
第706 號，中華民國96年3 月23日第一審判決（起訴案號：臺灣
新竹地方法院檢察署95年度偵字第4496號），提起上訴，經判決
後，由最高法院第二次發回更審，本院判決如下：
    主  文
原判決撤銷。
乙○○竊盜，處有期徒刑壹年，減為有期徒刑陸月，如易科罰金
，以新臺幣壹仟元折算壹日，扣案之鑰匙捌支沒收；又其以加害
生命、身體、自由之事，恐嚇他人致生危害於安全，處有期徒刑
肆月，如易科罰金，以新臺幣壹仟元折算壹日，減為有期徒刑貳
月，如易科罰金，以新臺幣壹仟元折算壹日。應執行有期徒刑柒
月，如易科罰金，以新臺幣壹仟元折算壹日，扣案之鑰匙捌支沒
收。
    事  實
一、乙○○意圖為自己不法之所有，於民國（下同）95年8 月7
    日上午11時許，在新竹市○○路○ 段東大停車場2 樓，持其
    所有之鑰匙8 支，開啟甲○○所有之車牌JN-6072 號自用小
    客車門鎖（未破壞門鎖），進入車內竊取財物，已著手翻動
    甲○○放置在副駕駛座置物櫃之筆記本等物，並將夾置於正
    駕駛座頂上遮陽板後方之高速公路回數票竊取到手，旋遭在
    對面工地之甲○○發覺而趕至現場。乙○○見狀，迅將手上
    回數票丟棄車內正駕駛座下踏墊上，並開車門而出，甲○○
    則在車旁予以攔阻，並質疑乙○○為何擅自翻動車內物品，
    而當場抓住乙○○，遭乙○○撥手甩開，逃躲約5 至10公尺
    ，仍遭甲○○多次抓住胸前衣領，斯時乙○○亦曾多次嘗試
    甩開甲○○，而遭甲○○以拳頭攻擊，雙方進而互相拉扯，
    稍後乙○○為逃脫甲○○之追逐，自該停車場2 樓欄杆間隙
    跳落至1 樓之路面而跌倒，造成右手骨折。乙○○復忍痛爬
    起，甲○○亦繼續追至，2 人又在該停車場之一樓追逐，乙
    ○○繼續跑往同市○○路33號東門國小增建校舍工地地下室
    躲避，甲○○亦一路追逐，其間甲○○曾抓住乙○○7 、8
    次，乙○○均以下蹲之方式，轉頭逃脫，嗣在地下室工地中
    ，2 人當面對峙，乙○○因見難以逃脫，隨手拾拿起原置放
    該處之鏝刀1 把，先對著甲○○左上右下、右上左下，以「
    X 型」方式揮舞，後以鏝刀之尖端對著甲○○，要求甲○○
    「不要靠近、不要打」，而以加害生命、身體及自由之事恐
    嚇甲○○，使甲○○心生畏懼，致生危害於安全，復改以鏝
    刀架在自己之脖頸，揚言：要自殺等語，旋為甲○○搶下該
    鏝刀。乙○○又隨手拾起置放同處之刮刀1 把，再度對著甲
    ○○左上右下、右上左下，作「X 型」揮舞，又以刮刀之尖
    端對著甲○○，要求相距不到1 公尺之甲○○不要靠近，而
    接續以加害生命、身體及自由之事恐嚇甲○○，使甲○○心
    生畏懼，致生危害於安全，並揚言：要自殺等語，經甲○○
    拾起地上之木板打掉刮刀，並將之丟進水箱，乙○○即趁隙
    逃逸躲藏，迨至當日下午1 時50分許，步出地下室，為警當
    場逮獲，並扣得其所有供竊車用之鑰匙8 支。
二、案經新竹市警察局第二分局報請臺灣新竹地方法院檢察署檢
    察官偵查起訴。
    理  由
壹、程序方面：
一、按刑事訴訟法第159 條第1 項規定：「被告以外之人於審判
    外之言詞或書面陳述，除法律有規定者外，不得作為證據」
    ；其立法本旨係以證人於審判外之言詞或書面陳述，屬於傳
    聞證據，此項證據，當事人無從直接對於原供述者加以詰問
    ，以擔保其真實性，法院亦無從直接接觸證人而審酌其證言
    之憑信性，違背直接審理及言詞審理之原則，除具有必要性
    及信用性情況之除外者外，原則上不認其有容許性，自不具
    證據能力；至所謂具有必要性及信用性情況者，例如刑事訴
    訟法第159 條之1 、之2 、之3 、之4 、之5 情形，仍例外
    認其有證據能力，然此乃係指法院未於審判期日傳喚相關證
    人到庭，案件僅能依靠該等證人於審判外之陳述以為判斷之
    情形，始需就該等審判外供述證據嚴格依照刑事訴訟法第15
    9 條之1 至之5 所定要件一一檢視各該證人之供述，作為證
    據之資格。倘法院已經依據當事人聲請傳喚證人到庭接受檢
    辯雙方之交互詰問，則法院既已透過直接、言詞審理方式檢
    驗過該證人之前之證詞，當事人之反對詰問權亦已受到保障
    得以完全行使之情況下，該等審判外證據除有其他法定事由
    （例如：非基於國家公權力正當行使所取得或私人非法取得
    等，而有害公共利益，即以一般證據排除法則為判斷），應
    認該審判外供述已得透過審判程式之詰問檢驗，而取得作為
    證據之資格，亦即其審判外供述與審判中供述相符部分，顯
    然已經構成具備可信之特別情狀，當然有證據資格（實務上
    之作用常為引用該等陳述與審判中陳述相符，強化該證人供
    述之可信度），其不符部分，作為檢視審判中所為供述可信
    與否之彈劾證據，當無不許之理，甚者，其不符部分倘係於
    司法警察、檢察事務官調查中之供述，作為認定被告犯罪與
    否或不構成犯罪與否之證據，亦僅需依照刑事訴訟法第159
    條之2 規定，斟酌其審判外供述作成外部環境、製作過程、
    內容、功能等情況認為之前供述較為可信，即可取得證據之
    資格，而作為認定事實之證據資格（最高法院94年度台上字
    第2507號、95年度台上字第2515號判決同此意旨）。再按刑
    事訴訟法第159 條第1 項規定：「被告以外之人於審判外之
    言詞或書面陳述，除法律有規定者外，不得作為證據」，被
    告以外之人於檢察事務官、司法警察官或司法警察調查中所
    為之陳述，基於實體發現真實之訴訟目的，依同法第159 條
    之2 規定，如與審判中之陳述不符時，經比較結果，其先前
    之陳述，相對「具有較可信之特別情況」，且為證明犯罪事
    實存否所「必要」者，係指陳述是否出於供述者之真意、有
    無違法取供情事之信用性而言，故應就調查筆錄製作之原因
    、過程及其功能等加以觀察其信用性，據以判斷該傳聞證據
    是否有特別可信之情況而例外具有證據能力，並非對其陳述
    內容之證明力如何加以論斷，二者之層次有別，不容混淆（
    最高法院94年度台上字第629 號判決亦同此意旨）。經查：
    本件證人甲○○經原審於審判期日傳喚到庭，與被告乙○○
    行交互詰問程序，直接言詞審理檢視其證詞，故其於警詢之
    供述，對於被告乙○○當然已取得作為證據之資格，相符部
    分，自有證據能力；另不符部分，本院斟酌：其於前開警詢
    筆錄製作之過程，係由警員先詢問其年籍資料後，復為權利
    事項之告知，進而詢問到派出所製作警詢筆錄之原因再制作
    警詢筆錄，亦查無系爭筆錄有何違法或不當取得之情形，是
    其等警詢證述內容之形成，顯係出於自由意志而為證述，且
    查無其他證據足使本院認證人甲○○於警詢中之證言，有何
    違法取供情事之虞，依前開條文之意旨，證人甲○○於警詢
    中之證言，核其性質雖屬傳聞證據，但就警詢筆錄製作之過
    程加以觀察其信用性，且為證明犯罪事實存否所「必要」，
    認其等證言例外具有證據能力。
二、證人陳姵蓉、王錦雄於警詢時所為之陳述，為被告以外之人
    於審判外所為之陳述，既經被告否認證據能力，依刑事訴訟
    法第159 條第1 項規定，自無證據能力。
三、末按被告以外之人於審判外之陳述，雖不符刑事訴訟法第15
    9 條之1 至第159 條之4 之規定，而經當事人於審判程序同
    意作為證據，法院審酌該言詞陳述或書面陳述作成時之情況
    ，認為適當者，亦得為證據；當事人、代理人或辯護人於法
    院調查證據時，知有刑事訴訟法第159 條第1 項不得為證據
    之情形，而未於言詞辯論終結前聲明異議者，視為有前項之
    同意，刑事訴訟法第159 條之1 、第159 條之5 第1 項、第
    2 項分別定有明文。經查，本判決下列所引用前述以外之被
    告以外之人於審判外之陳述，檢察官、被告及辯護人等人於
    本院言詞辯論終結前均未聲明異議，本院審酌上開證據資料
    製作時較無人情施壓或干擾，亦無不當取供，及證明力明顯
    過低之瑕疵，認以之作為證據應屬適當，故揆諸前開規定，
    認前揭證據資料有證據能力，合先敘明。
貳、實體方面：
一、訊據被告乙○○固坦承有於前揭時地，持其所有之鑰匙8 支
    ，開啟證人即被害人甲○○所有之車號JN-6072 號自用小客
    車門鎖後，進入車內欲竊取財物，環視車內是否有值錢之財
    物；另伊於逃避被害人甲○○追捕時，在東門國小地下室時
    有持鏝刀、刮刀等情不諱，惟矢口否認有何竊盜既遂、恐嚇
    危害安全之犯行，辯稱：伊進入該車內後並無翻動筆記本或
    拿取回數票，即為被害人甲○○所發覺，其行為雖有不當，
    惟至多僅構成竊盜未遂罪名；又伊於東門國小地下室時，遭
    被害人甲○○踢、打，其受不了始持刮刀、鏝刀架在自己脖
    子上揚言再遭毆打就要自殺，惟伊並無刮刀、鏝刀向被害人
    甲○○揮舞云云。惟查：
（一）被告自始即不否認為竊取為竊取被害人甲○○所有之車牌
      JN-6072 號自用小客車內之財物，而持扣案之鑰匙8 支開
      啟上開車輛之車門並進入車內之事實，核與證人即被害人
      甲○○於警詢及偵審時證述情節相符，復有扣案之鑰匙8
      支、及扣案鑰匙之照片1 幀附卷可稽。本案之爭點厥為被
      告是否已著手於竊盜行為？若已著手，其竊盜行為係既遂
      或未遂？等情。經查，據被害人甲○○於偵查中證稱：被
      告是看到伊衝到現場後，才從車上下來，伊看到被告手中
      拿著高速公路之回數票，伊置於車上之筆記本亦被翻開，
      伊衝上前去時，被告始將手中之回數票在駕駛座的腳踏墊
      等語（見偵查卷第40頁）；而於原審審理時亦稱：回數票
      本來放在駕駛座上方遮陽板上，後來掉在方向盤下方，車
      上尚有筆記本，有被翻動等語（見原審卷第59頁）；而於
      本院前審審理時復證述：伊發覺車輛遭人擅入趕至現場時
      ，發現被告手持回數票，而該物原係夾藏在正駕駛座頂上
      遮陽板後方，被告見伊出現，速將回數票棄置正駕駛座下
      踏墊上，伊並發現車內副駕駛座前置物櫃內之筆記本等物
      ，已遭翻動，經伊質問被告究係何人，被告回稱係市政府
      稽查人員，伊再質問被告何以可擅自翻動車上物品時，被
      告直言「對不起」等語（見本院更(一)審卷第27頁至第28頁
      反面），顯見被告非但已著手竊盜被害人車內之財物，且
      已竊取被害人置於車內之高速公路回數票到手無訛。雖被
      告辯稱：該回數票可能係其轉身不慎碰落云云，惟核與被
      害人前揭證述已見被告將回數票拿在手中之證詞不符，且
      衡諸常情，回數票係具有一定財產價值之證券，既經被害
      人夾藏於遮陽板後，車內空間又狹小，若非經翻動特意取
      出，豈有可能因轉身而自行掉落，被告前揭所辯，殊違常
      情，不足採信。被告竊盜行為已經著手，並將部分贓物置
      於自己實力支配，已達既遂階段，堪以認定。
（二）被告之行為尚不成立刑法第329 條之準強盜罪或同法第33
      0 條第1 項之加重強盜罪，惟仍應構成同法第305 條之恐
      嚇危害安全罪：
      按刑法第329 條準強盜罪之規定，將竊盜或搶奪之行為人
      為防護贓物、脫免逮捕或湮滅罪證而當場施強暴、脅迫之
      行為，視為施強暴、脅迫使人不能抗拒而取走財物之強盜
      行為，乃因準強盜罪之取財行為與施強暴、脅迫行為之因
      果順序，雖與強盜罪相反，卻有時空之緊密連接關係，以
      致竊盜或搶奪故意與施強暴、脅迫之故意，並非截然可分
      ，而得以視為一複合之單一故意，亦即可認為此等行為人
      之主觀不法與強盜行為人之主觀不法幾無差異；復因取財
      行為與強暴、脅迫行為之因果順序縱使倒置，客觀上對於
      被害人或第三人所造成財產法益與人身法益之損害卻無二
      致，而具有得予以相同評價之客觀不法。故擬制為強盜行
      為之準強盜罪構成要件行為，雖未如刑法第328 條強盜罪
      之規定，將實施強暴、脅迫所導致被害人或第三人不能抗
      拒之要件予以明文規定，惟必於竊盜或搶奪之際，當場實
      施之強暴、脅迫行為，已達使人難以抗拒之程度，其行為
      之客觀不法，方與強盜行為之客觀不法相當，而得與強盜
      罪同其法定刑（司法院大法官會議釋字第630 號解釋可資
      參照）。按強盜罪之強暴、脅迫，祇須抑壓被害人之抗拒
      或使被害人身體上、精神上，處於不能抗拒之狀態為已足
      ，其暴力縱未與被害人身體接觸，仍不能不謂有強暴、脅
      迫行為；又按強盜罪所施用之強暴、脅迫手段，祇須足以
      壓抑被害人之抗拒，使其喪失意思自由為已足，縱令被害
      人實際無抗拒行為，仍於強盜罪之成立，不生影響；再攜
      帶假手槍，冒充真槍以威脅事主，奪取財物，已達於使人
      不能抗拒之程度，應成立強盜罪（最高法院22年度上字第
      317 號、30年度上字第3023號、26年滬上字第9 號判例可
      資參照）。再按刑法強盜罪之「至使不能抗拒」之構成要
      件學理上固有主觀說、客觀說及折衷說3 種見解，然於司
      法實務上向來一貫之立場係採客觀說見解（最高法院20年
      度非字第201 號、22年度上字第2064號、24年度上字第44
      07號、26年度滬上字第9 號、29年度上字第3112號、29年
      度上字第3438號、30年度上字第248 號、30年度上字第37
      03號判例同此意旨）。亦即認定被害人是否已達「至使不
      能抗拒」之程度，應以被告行為時之強弱程度綜合當時之
      具體事實，按多數人之客觀常態情狀決之，亦即視該手段
      施用於相類似之情狀下，是否足使一般人處於不能抗拒之
      制壓程度而定之。亦即強盜罪之強暴、脅迫，以所施用威
      嚇之程度，「客觀上」足以壓抑被害人之意思，至使不能
      抗拒為已足。至施用之威嚇手段，客觀上是否足以壓抑被
      害人之意思自由，應依一般人在同一情況下，其意思自由
      是否因此受壓制為斷，不以被害人之主觀意思為準（最高
      法院87年度台上字第3705號、91年度台上字第290 號、93
      年度台上字第1166號及94年度台上字第2266號判決亦同此
      意旨）。是被告竊盜後，為脫免逮捕，是否而有對被害人
      出拳揮擊、持兇器脅迫等行為，又該等行為是否已達使人
      難以抗拒之程度，致其行為之客觀不法與強盜行為之客觀
      不法相當，將影響被告是否成立刑法第329 條準強盜罪或
      同法第330 條第1 項加重強盜罪之認定。查：
    (一)據證人甲○○於警詢證稱：伊發現被告竊盜後就表示要報
      警處理，伊當時就打119 報案電話，伊打電話時被告就動
      手打伊，並且逃跑，伊當時抓住被告右手臂叫被告不要跑
      ，要叫警察來處理，伊與被告就一路扭打到東門國小增建
      校舍之工地等語（見95年度偵字第4496號卷第11頁反面）
      ；而於偵查中則證述：被告下車後，伊就抓住被告，被告
      跑掉，伊上前追被告，追到車輛後方約5 至10公尺處，伊
      抓到被告衣領就發生扭打，被告把伊撥開，就從2 樓之護
      欄跳下去受了傷，伊繼續追被告，被告趁伊不注意時跑到
      東門國小新建工地之地下室，該處有置放磚頭，磚頭上有
      抹平水泥之工具刀，被告就拿起工具刀向伊揮舞，伊就拾
      起木板防衛，並以右手將被告手持之工具刀搶下丟掉，被
      告又拿起水泥用的抹刀，說要自殺，伊承認在停車場有打
      了被告兩拳等語（見95年度偵字第4496號卷第40頁、第41
      頁）；於原審審理時復證稱：伊質問被告為何翻動其車內
      物品，並抓住被告左手袖口，被告本能反應甩開伊的手，
      並逃跑想離開，伊即開始追逐被告，伊幾次上前抓住被告
      ，均為被告所甩開，後被告從護欄掉落一樓又起身逃跑，
      伊持續追逐被告，並打電話報警，被告跑到東門國小增建
      教室工地之地下室，被伊堵住，該處現場有很多磚頭，磚
      頭上有鏝刀，被告拿起鏝刀說他手已斷掉受傷，並揮舞1
      、2 秒，要求伊不要靠近或再毆打他，並往脖子上抹，說
      要自殺給伊看，伊打掉鏝刀後，被告不知又從何處撿起刮
      刀，在伊面前揮舞，要伊不要再打他，其間約有幾十秒，
      不超過一分鐘，伊與被告距離相當近，伊順勢即拿起水溝
      上之木板打掉被告手中之刮刀；在停車場2 樓，被告下車
      ，伊先抓住被告，被告甩開逃跑，離開5 至10公尺，伊抓
      住被告胸前衣領，被告用拳頭揮開，約揮開7 、8 次，但
      沒有以拳頭打伊，但在被告掉落一樓前，其與被告有拳頭
      相向，伊有被被告打中肩膀，被告並由上往下出拳1 、2
      下，惟為伊撥開；在東門國小時，被告拿起鏝刀對著伊左
      上右下、右上左下X 型揮舞，並以鏝刀指著伊不要再靠近
      ，不要再打伊，但沒有說「你再靠近，否則對你不利」類
      似用語，而被告拿起刮刀對伊左上右下、右上左下X 型揮
      舞時，2 人距離不到一公尺，伊覺得有威脅，伊感覺被告
      係持著尖尖的東西，被告要求伊不要靠近，並再揮舞幾下
      ，伊順勢拾起地上木板打掉被告手上之刮刀，在此過程中
      ，被告並無持刮刀刺伊之動作等語（見原審卷第59頁至第
      64頁、第68頁、第69頁）；嗣於本院前審審理時亦證述：
      當時伊與被告有發生扭打，伊抓住被告之衣領，被告就把
      伊手撥開，然後發生拉扯，在扭打過程中，被告有毆打伊
      等語（見本院更(一)審卷第27頁至第27頁反面）。是綜合證
      人甲○○前揭所言，被告行竊遭被害人發現後，即立即逃
      逸，而於被害人追捕過程中，被害人幾度抓住被告，但均
      經被告本能地以手甩開，其間被告與被害人雖有相互發生
      拉扯，被告並曾出手毆打被害人數拳，惟亦係出於逃跑時
      之掙脫反應，且均遭被害人所壓制，此外，復查無其他積
      極證據可認被告於斯時確有積極攻擊被害人之行為，基於
      「罪疑利益歸於被告」原則，應認被告所為前揭舉動只是
      單純掙脫逮捕，而未達使被害人不能抗拒之地步。再被告
      嗣後於逃跑過程中，自上揭停車場二樓欄杆間隙掉落至一
      樓之路面，導致其右手骨折之事實，非但經被告供承在卷
      ，並有被告95年8 月7 日之刑案照片1 幀及行政院衛生署
      新竹醫院乙種診斷證明書1 件附卷可稽（見95年度偵字第
      4496號卷第19頁；原審卷第79頁），而被告乃係慣用右手
      之人，此經本院諭知被告當庭分別以右手及左手書寫自己
      之姓名後，而被告以左手書寫之字跡，不若其以右手書寫
      順暢，且核與被告於95年8 月7 日受傷遭逮捕後於警詢筆
      錄、權利義務通知書、搜索扣押筆錄、檢察官之偵查筆錄
      上之簽名（即以左手）相似；而被告以右手書寫之字跡，
      與被告在原審準備程序及本院上訴審所書寫之筆跡相似等
      情，有本院勘驗筆錄在卷可憑（見本院卷第18頁），顯見
      被告於摔落一樓後，其右手已失去平日功能，無法正常使
      用，但仍遭被害人一路由該處停車場一樓追打至東門國小
      工地之地下室，被告只有不斷向被害人求饒，縱其間被告
      曾拾起鏝刀或刮刀向被害人揮舞，然被告以其非慣用之左
      手持鏝刀或刮刀揮舞，該揮舞之力度自不可能等同以正常
      使用之右手揮舞之力道，且被告揮舞鏝刀或刮刀之目的只
      是央求被害人不要再靠近並毆打伊，否則要自殺等情，而
      依被害人甲○○前揭證述：被告揮舞系爭刮刀距伊不到1
      公尺等語（見原審卷第69頁）觀之，雖被告揮舞刮刀距離
      與被害人相近，但仍有一定之距離，綜合上述客觀情況，
      實難認被告前開揮舞鏝刀及刮刀之行為，已讓被害人達到
      「至使不能抗拒」之程度，應屬無疑。
    (二)再扣案之鏝刀及刮刀經本院當庭勘驗後，其刀面雖非鋒利
      ，但均為金屬材質製作，有本院勘驗筆錄附卷可稽（見本
      院卷第20頁），客觀上足以對於人之生命、身體及自由造
      成威脅，屬兇器之一種無訛。被告上開揮舞鏝刀及刮刀之
      行為，固難認已讓被害人甲○○達於「至使不能抗拒」之
      程度，惟該揮舞鏝刀及刮刀行為，仍會使人卻步不前，若
      任意反抗，亦可能導致身體受傷，嚴重時甚或戕害生命之
      結果，被告持鏝刀及刮刀向被害人揮舞，其意在於使被害
      人不要再靠近，在客觀上自足使被害人心生畏懼，然尚未
      達壓抑被害人意思自由達不能抗拒之結果，至為明確。
    (三)準此，被告確有以揮舞鏝刀及刮刀，以加害被害人甲○○
      生命、身體、自由之事，恐嚇證人甲○○不得靠近之行為
      ，可以認定。
（三）綜上所述，本件事證明確，被告犯行洵堪認定，應依法論
      科。
二、核被告進入被害人甲○○車內行竊之行為，係犯刑法第320
    條第1 項之普通竊盜罪。核被告先後持扣案之鏝刀及刮刀向
    被害人甲○○揮舞，要脅被害人不要靠近之所為，係犯同法
    第305 條之恐嚇危害安全罪。被告於前開時地接續持扣案之
    鏝刀及刮刀向證人甲○○揮舞，依一般社會健全觀念，在時
    間差距上，難以強行分割，在刑法評價上，係視為數個舉動
    之接續施行，合為包括之一行為予以評價，屬接續犯（最高
    法院86年度台上字第3295號判例亦同此意旨）。檢察官認被
    告應成立刑法第330 條第1 項之加重強盜罪云云，尚有誤會
    ，惟其起訴之基本事實同一，爰變更檢察官之起訴法條。被
    告所犯上開2 罪間，犯意各別，罪名有異，應予分論併罰。
三、原審認被告罪證明確，因而論罪科刑，固非無見。惟查：（
    一）被告前開所為之竊盜犯行，已達既遂之階段，原審認被
    告前開竊盜行為係屬未遂犯，尚嫌未洽。（二）又被告嗣後
    為脫免逮捕所為恐嚇證人甲○○之行為，尚未使證人甲○○
    達「至使不能抗拒」之程度，原判決認此已該當刑法第329
    條、第330 條第2 項、第321 條第1 項第3 款之規定，而論
    以加重強盜未遂罪，亦有違誤。檢察官上訴意旨，認原審非
    直接依刑法第329 條之普通準強盜罪論處，且以情堪憫恕為
    由，減輕其刑，均非妥適，固無理由；被告上訴意旨，認其
    所為並未構成準加重強盜之罪名，則尚非全無理由。原判決
    既有前揭可議之處，自應由本院將原判決予以撤銷改判。爰
    審酌被告犯罪之動機、目的、手段，及其因行竊被害人追捕
    ，竟為脫免逮捕，另對被害人施以恐嚇之加害行為，惡性頗
    重，惟未對被害人造成重大損失及危害，及犯罪後仍飾詞否
    認竊盜既遂等一切情狀，改量處如主文第2 項所示之刑，並
    就被告所犯恐嚇罪部分諭知易科罰金之折算標準。又被告行
    為後，中華民國96年罪犯減刑條例於96年7 月4 日制定公布
    ，於同月16日施行，被告前開犯罪時間係在96年4 月24日以
    前，且無上開條例第3 條第1 項所定不予減刑之情形，爰依
    該條例各減其宣告刑2 分之1 ，並諭知易科罰金之折算標準
    ，及定其應執行之刑，與諭知易科罰金之折算標準（至98年
    12月30日修正公布前之刑法第41條第2 項固規定：「前項規
    定於數罪併罰，其應執行之刑未逾6 月者，亦適用之」，將
    數罪併罰定應執行之刑逾6 個月者，排除適用同條第1 項得
    易科罰金之規定，惟依司法院98年6 月19日作成之釋字第66
    2 號解釋：「中華民國94年2 月2 日修正公布之現行刑法第
    41條第2 項，關於數罪併罰，數宣告刑均得易科罰金，而定
    應執行刑之刑逾6 個月者，排除適用同條第1 項得易科罰金
    之規定部分，與憲法第23條規定有違，並與本院釋字第366
    號解釋意旨不符，應自該解釋公布之日起失其效力」，故對
    於數罪併罰，數宣告刑均得易科罰金，而定應執行之刑超過
    6 個月之案件，依司法院釋字第366 號、第662 號解釋意旨
    ，仍得易科罰金。而上開刑法第41條第2 項規定，亦於98年
    12月15日經立法院修正，並移至同條第8 項之規定為：「第
    1 項至第4 項及第7 項之規定，於數罪併罰之數罪均得易科
    罰金或易服社會勞動，其應執行之刑逾6 個月者，亦適用之
    。」嗣於同年12月30日經總統華總一義字第09800325491 號
    令公布，且自公布日施行。是本件被告行為後法律已變更，
    被告所犯上開各罪，其最重本刑均為5 年以下有期徒刑以下
    之刑之罪，並經受或經減刑後受有期徒刑6 個月以下之宣告
    ，其宣告刑既均得易科罰金，雖定應執行之刑已逾6 個月，
    惟以修正後之規定，較有利於被告，自應依刑法第2 條第1
    項但書規定，即應適用修正後刑法第41條第1 項前段、第8
    項之規定，諭知易科罰金之折算標準）。至扣案之鑰匙8 支
    ，為被告所有，供本件犯竊盜罪所用之物，迭據被告供承在
    卷，爰依法宣告沒收。至鏝刀、刮刀各1 支，則係工地現場
    之物，非屬被告所有，不能宣告沒收，附此敘明。
據上論斷，應依刑事訴訟法第369 條第1 項前段、第364 條、第
299 條第1 項前段、第300 條，刑法第2 條第1 項但書、第305
條、第320 條第1 項、第41條第1 項、第8 項、第51條第5 款、
第38條第1 項第2 款，中華民國96年罪犯減刑條例第2 條第1 項
第3 款、第7 條、第9 條、第10條第1 項，判決如主文。
本案經檢察官洪泰文到庭執行職務。
中    華    民    國    99    年    5     月    12    日
                  刑事第十四庭審判長法  官  陳志洋
                                    法  官  梁耀鑌
                                    法  官  謝靜恒
以上正本證明與原本無異。
檢察官如不服本判決，應於收受送達後10日內向本院提出上訴書
狀，其未敘述上訴之理由者並得於提起上訴後10日內向本院補提
理由書（均須按他造當事人之人數附繕本）「切勿逕送上級法院
」。
被告不得上訴。
                                    書記官  李家敏
中    華    民    國    99    年    5     月    12    日
附錄：本案論罪科刑法條全文
刑法第305條
以加害生命、身體、自由、名譽、財產之事，恐嚇他人致生危害
於安全者，處2 年以下有期徒刑、拘役或300 元以下罰金。
刑法第320條第1項
意圖為自己或第三人不法之所有，而竊取他人之動產者，為竊盜
罪，處5 年以下有期徒刑、拘役或500 元以下罰金。

司法院資訊處製作；財團法人民間司法改革基金會備份。
